臺灣嘉義地方法院刑事裁定
111年度聲字第778號
聲  請  人  臺灣嘉義地方檢察署檢察官
受  刑  人  劉柏延




上列聲請人因受刑人數罪併罰有二裁判以上，聲請定其應執行之
刑（１１１年度執字第２７９１號），本院裁定如下：
    主  文
劉柏延所犯如附表編號４至５所示各罪所處之罰金刑，應執行罰金
新臺幣壹萬伍仟元，如易服勞役，以新臺幣壹仟元折算壹日。
其餘聲請（即如附表編號１至５所示各罪所處之有期徒刑部分）駁
回。
    理  由
一、聲請意旨略謂：受刑人劉柏延因違反洗錢防制法等案件，先
    後經法院判決確定如附表，應依刑法第５３條及第５１條第５、７
    款，定其應執行之刑，爰依刑事訴訟法第４７７條第１項聲請裁
    定等語。
二、按數罪併罰，有２裁判以上者，依刑法第５１條規定，定其應
    執行之刑，刑法第５３條固定有明文，惟刑法第５３條規定之適
    用，以２裁判以上所宣告之數罪，合於刑法第５０條之規定為
    前提，亦即該數罪須均在裁判確定前所犯，方能定其應執行
    刑（最高法院著有３３年非字第１９號刑事判決可資參照）；而
    所謂「裁判確定前犯數罪」，係指各該罪，其犯罪日期在第
    １罪判決確定之前而言（最高法院８２年度台抗字第３７５號刑事
    裁定參照）。次按「依刑法第５３條所定數罪併罰有２裁判以
    上，應依同法第５１條第５款至第７款定其應執行之刑者，應由
    該案犯罪事實最後判決之法院之檢察官聲請該法院裁定之，
    刑事訴訟法第４７７條第１項定有明文。是數罪併罰之裁定，以
    該案之犯罪事實最後判決法院為管轄法院，倘檢察官誤向非
    管轄法院聲請定應執行刑，法院即應為駁回之裁定。又所謂
    該案犯罪事實最後判決之法院，係指最後審理事實諭知判決
    之法院而言」（最高法院１０１年度台非字第２８０號刑事判決參
    照）。再按幫助犯係從屬於正犯而成立，以正犯已經犯罪為
    要件，故幫助犯並非其幫助行為一經完成，即成立犯罪，必
    其幫助行為或其影響力持續至正犯實施犯罪始行成立，有關
    追訴權時效，告訴期間等，亦自正犯完成犯罪時開始進行（
    最高法院９６年度台非字第３１２號、９７年度台非字第１５６號判決
    參照）。
三、經查：
㈠、受刑人劉柏延因犯如附表編號１至５所示之罪，先後經如附表
    編號１至５所示之法院以各該編號所示之判決判處如各該編號
    所示之有期徒刑及罰金刑，均告確定在案，有上開案件判決
    書及臺灣高等法院被告前案紀錄表各１份附卷可稽。其中受
    刑人所犯如附表編號５所示之犯行，依卷附本院１１１年度金簡
    字第５０號確定判決所示，係犯幫助洗錢罪及幫助詐欺取財罪
    （最後從一重之幫助洗錢罪論處），受刑人將其持有之銀行
    帳戶存摺、提款卡、密碼及網路銀行帳號、密碼販售予他人
    之時間雖係民國「１０９年１１月３０日」，惟該案中洗錢、詐欺
    取財犯行「正犯」實施犯罪之時間係「１０９年１２月９日」，揆
    諸上開說明，受刑人幫助洗錢、幫助詐欺取財犯罪完成之時
    間點自應係「１０９年１２月９日」，聲請人認受刑人如附表編號
    ５所示之罪犯罪時間為其販售上開帳戶資料之「１０９年１１月３０
    日」，顯有誤會，應予更正，先予敘明。
㈡、其中如附表編號４至５所示各罪所處之罰金刑部分：
　　受刑人所犯如附表編號４至５所示２罪所處之罰金刑中，係以
    附表編號５之案件為最後事實審案件，且該案件並經本院為
    實體判決確定，是本院為附表編號４至５所示各案件犯罪事實
    最後判決之法院，依法自有管轄權。茲聲請人臺灣嘉義地方
    檢察署檢察官依刑法第５３條、第５１條第７款規定，聲請定其
    應執行之刑，本院審核認為此部分之聲請與前揭法條規定尚
    無不合，應予准許，爰斟酌受刑人犯罪之類型、情節、次數
    及受刑人表示「請從輕定刑」之意見（見本院卷第７頁），
    在上開２罪罰金刑宣告刑總和上限之外部界限範圍內，就附
    表編號４至５所示２罪所處之罰金刑，定如主文第１項所示之應
    執行刑，並諭知易服勞役之折算標準。
㈢、其中如附表編號１至５所示各罪所處之有期徒刑部分：
　　受刑人所犯如附表編號１至５所示各罪所處之有期徒刑，分別
    係於各該附表編號「判決確定日期」欄所示之時間確定，故
    如附表編號１所示之罪為附表編號１至５所示５罪中最先裁判確
    定之案件，而受刑人所犯如附表編號５所示之罪所處之有期
    徒刑，其犯罪時間既係「１０９年１２月９日」，已在附表編號１
    所示判決確定日「１０９年１１月２日」後，即與「裁判確定前犯
    數罪者」之要件不合，依法自無從與附表編號１至４所示之罪
    所處之有期徒刑合併定其應執行刑。而附表編號１至４所示之
    罪所處之有期徒刑中，係以附表編號４之案件為最後事實審
    案件，則該案最後審理事實之法院自應為「臺灣臺南地方法
    院」，本院既非屬最後審理事實諭知罪刑之法院，就此部分
    即無管轄權，聲請人向無管轄權之本院聲請就此部分定其應
    執行之刑，於法顯有不合，應予駁回，爰裁定如主文第２項
    。　　　
四、依刑事訴訟法第２２０條、第４７７條第１項，刑法第５３條、第５１
    條第７款、第４２條第３項前段，裁定如主文。
中　　華　　民　　國　　111 　年　　10　　月　　21　　日
                  刑事第九庭    法　官　簡仲頤
上列正本證明與原本無異。
如不服本裁定，應於裁定送達後5日內向本院提出抗告狀（應附
繕本）。　　　　　　　　　
中　　華　　民　　國　　111 　年　　10　　月　　21　　日
                                書記官　吳明蓉
附表：受刑人劉柏延定應執行刑案件一覽表
編          號  １ ２ ３ 罪          名  幫助犯詐欺取財罪 共同販賣第二級毒品罪 共同販賣第二級毒品罪 宣    告    刑  有期徒刑４月，如易科罰金，以新臺幣１千元折算１日 有期徒刑２年７月 有期徒刑２年６月 犯  罪  日  期  １０９年４月６日 １０９年１０月２３日 １０９年１０月２２日 偵查(自訴)機關年 度 及 案 號  臺灣臺南地方檢察署１０９年度偵字第１０５７９號 臺灣臺南地方檢察署１１０年度偵字第６５０２號等 臺灣臺南地方檢察署１１０年度偵字第６５０２號等 最  後   事實審 法    院 臺灣臺南地方法院 臺灣臺南地方法院 臺灣臺南地方法院  案    號 １０９年度簡字第２６４３號 １１０年度訴字第６８８、８３７號 １１０年度訴字第６８８、８３７號  判決日期 １０９年９月２２日 １１１年１月２５日 １１１年１月２５日 確  定    判  決 法    院 臺灣臺南地方法院 臺灣臺南地方法院 臺灣臺南地方法院  案    號 １０９年度簡字第２６４３號 １１０年度訴字第６８８、８３７號 １１０年度訴字第６８８、８３７號  判決確定日    期 １０９年１１月２日 １１１年５月２４日 １１１年５月２４日 是否為得易科罰金之案件  是 否 否 是否為得易服社會勞動之案件  是 否 否  備          註  臺灣臺南地方檢察署１０９年度執字第８８３９號（臺灣嘉義地方檢察署１１０年度執更助字第１４２號） 編號２至３所示２罪，經原判決定應執行有期徒刑２年８月確定【臺灣臺南地方檢察署１１１年度執字第４８０５號（臺灣嘉義地方檢察署１１１年度執助字第４６９號）】  

編          號  ４ ５ （以下空白） 罪          名  幫助犯洗錢罪 幫助犯洗錢罪  宣    告    刑  有期徒刑４月，併科罰金新臺幣１萬元，罰金如易服勞役，以新臺幣１千元折算１日 有期徒刑３月，併科罰金新臺幣２萬元，罰金如易服勞役，以新臺幣１千元折算１日  犯  罪  日  期  １０９年６月１０日至同年６月１５日 １０９年１２月９日（聲請書誤載為１０９年１１月３０日）  偵查(自訴)機關年 度 及 案 號  臺灣臺南地方檢察署１０９年度偵字第１９８５２號等 臺灣嘉義地方檢察署１１１年度偵字第３１１６號等  最  後   事實審 法    院 臺灣臺南地方法院 臺灣嘉義地方法院   案    號 １１１年度金簡字第１３４號 １１１年度金簡字第５０號   判決日期 １１１年６月１６日 １１１年７月２９日  確  定    判  決 法    院 臺灣臺南地方法院 臺灣嘉義地方法院   案    號 １１１年度金簡字第１３４號 １１１年度金簡字第５０號   判決確定日    期 １１１年７月１９日 １１１年８月２９日  是否為得易科罰金之案件  否 否  是否為得易服社會勞動之案件  是 是   備          註  臺灣臺南地方檢察署１１１年度執字第６４９８號（臺灣嘉義地方檢察署１１１年度執助字第６２４號） 臺灣嘉義地方檢察署１１１年度執字第２７９１號